臺灣臺中地方法院刑事判決
110年度易字第2131號
公  訴  人  臺灣臺中地方檢察署檢察官
被      告  徐進壽


上列被告因侵占案件，經檢察官提起公訴（110年度偵字第28719
號），本院判決如下：
    主    文
徐進壽犯侵占罪，處拘役拾伍日，如易科罰金，以新臺幣壹仟元
折算壹日。
    事    實
一、徐進壽係位於臺中市大里區好來七街「張三的家」社區之住
    戶，營建該社區之某建設公司於民國81年間，在該社區公共
    空間之步道上鋪設空心磚塊，尚剩餘少許空心磚塊，俟營建
    完成並移交該社區全體住戶所有之共有部分時，連同上開剩
    餘空心磚塊移交給該社區取得，以備日後所需，上開空心磚
    塊，均屬該社區全體住戶共同所有，亦為該社區管理委員會
    所管領之物。詎其於民國109年6月至110年5月之期間，擔任
    該社區主任委員，負責管領而持有該社區所有之公共物品，
    竟未取得該社區全體住戶或管理委員會之同意，意圖為自己
    不法之所有，基於侵占之犯意，於民國109年9月間起至110
    年2月16日止之期間內，將其管領放置上址社區內之空心磚
    ，以變易持有為所有之意思，每次搬運空心磚2塊，而接續
    搬運3次共6塊（每塊價值約新臺幣100元），至其所有車牌
    號碼00-0000號自用小客車上，再運載至位於臺中市太平區
    山區之其所有土地上，而侵占供己所用。
二、案經「張三的家」社區住戶林文棠訴請臺中市政府警察局霧
    峰分局報請臺灣臺中地方檢察署檢察官偵查起訴。
    理    由
一、證據能力：
　　本判決下列所引用之被告徐進壽（下稱被告）以外之人於審
    判外之言詞或書面陳述等供述證據，檢察官及被告均同意有
    證據能力（本院卷第28-29頁），且迄至本院言詞辯論終結
    前，亦均未聲明異議，本院審酌各該供述證據作成時之情況
    ，並無違法不當情事，且認為以之作為證據應屬適當，依刑
    事訴訟法第159條之5規定，均得作為證據。其餘所引用之非
    供述證據部分，檢察官及被告亦均不爭執證據能力，又查無
    違反法定程序取得情形，自有證據能力。
二、本院之判斷：
　㈠訊之被告矢口否認有侵占犯行，並辯稱：伊自108年下半年至
    110年5月底，擔任「張三的家」社區之主任委員，伊認為該
    空心磚是廢棄物而移走它；該空心磚不是伊社區所購買，係
    建設公司蓋房子時剩留幾塊在社區，沒有100塊，伊社區並
    未花錢購買空心磚；伊分3次各拿取空心磚2塊，合計共6 塊
    ，再用伊上開車輛載去山上等語。
　㈡經查，被告將放置該社區之空心磚，以每次搬運2塊，接續搬
    運3次之空心磚，共6塊，再駕駛其上開車輛至山上乙情，業
    據被告於本院審理中坦承明確（本院卷第29、217頁），亦
    有證人即告訴人林文棠及證人陳惠榆、李中萍各於偵訊或本
    院審理中證述伊等有看見被告用車子從社區搬運空心磚約2
    、3次，該空心磚是管委會保管的等語（偵卷第62-63頁；本
    院卷150-152、160-161頁），亦有被告提出擺放空心磚於太
    平山區之照片存卷可憑（本院卷第35頁），此一事實，首予
    認定。
　㈢被告雖辯稱：該空心磚是廢棄物而移走它，並沒有侵占等語
    。然據證人梁志斌於本院審理中證述：「張三的家」社區於
    81、82年間蓋好後，伊就住於該社區；如卷附照片所示空心
    磚（本院卷第35頁）有鋪在社區地上，並在該處旁邊，還放
    置幾塊；伊在信箱室前面，看到只能擺3、4塊，而這2、3年
    間，只看到零星約10塊以內之空心磚等情（本院卷第166-16
    7、170頁）；及證人陳惠榆證述：空心磚放在社區信箱室外
    面等語（本院卷第149頁），且對照卷附照片所示鋪設空心
    磚地面，亦有擺有留存剩餘空心磚一塊，其上亦已長出雜草
    乙情（本院卷第35頁圖2部分），是以，上揭空心磚擺放處
    所係屬社區住戶進出所易見之場所，且已擺放在該社區信箱
    室外面空地上之時間非短，徵以被告供述上開空心磚係當時
    建設公司所留下的，放在社區很久了等語（本院卷第27、21
    3頁），則當建設公司營建社區完成後，而將營建剩餘可用
    之物品，放置在社區公共空間上，依一般經驗常情判斷，建
    設公司一旦將社區全體住戶之共有部分，全部移交給該社區
    時，建設公司會將原本所有而非屬移交社區之物品，全部取
    走或清除後，另將屬於社區共有之不動產或動產部分，均加
    以清掃乾淨、打理整齊後，列具清冊一併移歸給該社區全體
    住戶取得、管理，而歸屬於社區全體住戶所有之公物，此節
    亦為該社區住戶即證人李中萍、林文棠所同認擺設在社區場
    所之空心磚是該社區所有公物之情（本院卷第160、177頁）
    。故被告前揭辯解之詞，顯非可採。
　㈣另公訴人認被告搬走該社區之空心磚共約100塊乙節，無非以
    證人林文棠、陳惠榆、李中萍各於警偵訊中證述：該社區於
    100年間，該社區提議以社區經費採購約100個空心磚鋪設使
    用等語為憑。惟據證人梁志斌於本院審理中證稱：伊於81、
    82年間，在該社區蓋好後，即進住到現在；自110年6月迄今
    ，擔任社區主任委員；被告有要求管理委員會調查，伊翻閱
    社區目前所留存89年度以後之存摺，並沒有購買空心磚之紀
    錄，之前存摺均未留存在伊這裡；於100年以前，社區並沒
    有鋪設走道相關工程，印象中該植草磚（即本件空心磚）一
    直放在社區，被告跟伊說時，伊就去查看，只剩下3塊，且
    信箱室前最多只能擺3、4塊，而這2、3年間，伊從未看過有
    100塊，只有零星約10塊以內等語（本院卷第167-170頁），
    依證人梁志斌上揭所述，渠從未看過該社區曾擺放過100塊
    空心磚，亦無採購紀錄或憑證。又倘如該社區信箱前空地之
    地上，突然採購擺放多達100塊空心磚乙節，則該社區管理
    委員會或管理人員，理應加以堆疊擺放並警示提醒，該社區
    亦會張貼公告，及製作會議紀錄、購買憑證等證明文件，然
    而，本院依職權函詢「張三的家」管理委員會查明該社區是
    否曾購買系爭空心磚乙節，俟經「張三的家」管理委員會函
    覆本院稱：該社區於100年度財務資料，無空心磚採購支出
    ；且社區為建立財產清冊，又相關會議紀錄尚未完成交接，
    無資料可查詢此事等語，且本院細繹卷附該社區99年至100
    年間交易明細及其上註記紀錄，亦無有支付空心磚之明細資
    料，上情有該委員會110年11月29日函文暨檢附100年1至12
    月之收支報告、大里農會存摺、郵局存摺之交易明細存卷可
    查（本院卷第41-119頁）。由上，本件既查無該社區曾出資
    購買系爭空心磚之相關支出憑證或採購證明，又經證人梁志
    斌證述該社區查無採購證明，而證人即告訴人林文棠於本院
    審理中證述：伊沒細算數量，猜測約100個，也不知道何時
    購買，這些事是聽其他委員說的等語（本院卷第177-179頁
    ），亦足認證人林文棠係聽聞他人所言，自屬其個人臆測之
    詞，從而，上揭證人所指證之情，似非有據，難以遽採。
　㈤據上所述，被告於上開期間內，擔任該社區主任委員，將其
    管領持有該社區所有公物之空心磚6塊，搬運至其個人所有
    太平山上之土地上使用無疑，且被告於本院審理中坦認，其
    搬走該空心磚時，並沒有問過社區住戶，管理委員會也未就
    此開會過等情（本院卷第214頁），足認其主觀上確有將其
    持有該社區所有公物變易為其所有之意思，自有侵占之犯意
    無疑。從而，被告前揭辯解，自無可採。本件事證明確，被
    告前揭侵占犯行，應依法論罪科刑。
三、論罪科刑：
　㈠核被告徐進壽前揭所為，係犯刑法第335條第1項之侵占罪。
　㈡按接續犯乃指行為人之數行為，於同一或密切接近時、地實
    行，侵害同一法益，而各行為之獨立性極為薄弱，依一般社
    會健全觀念，實難以強行分開，在刑法評價上，以視為數個
    舉動之接續作為，合為包括之一行為，較為合理者而言。（
    最高法院86年台上字第3295號、107年度台上字第3093號判
    決意旨參照）。查被告密接之時間內，在同一空間，先後3
    次侵占空心磚之行為，侵害該社區全體共有之同一財產法益
    ，其各次舉動之獨立性薄弱，依一般社會健全觀念，宜視為
    數個舉動之接續進行，為包括上之一行為，僅論以一罪已足
    。
　㈢公訴人認被告徐進壽侵占該社區所有之空心磚數量約100塊乙
    節，經本院審理調查證據結果，僅能認定被告徐進壽侵占空
    心磚6塊，已詳述於前，惟公訴人認為其餘約94塊空心磚部
    分與本院認定侵占空心磚6塊之有罪部分，為接續犯，屬於
    實質上一罪，爰不另為無罪之諭知。
　㈣爰以被告之責任為基礎，並審酌其無犯罪之前科紀錄，有臺
    灣高等法院被告前案紀錄表在卷可憑，其素行良好，其身為
    該社區原始住戶之一，明知建設公司營造所剩餘之空心磚移
    交給該社區取得所有，以備不時之需，因見該空心磚長期放
    置在社區公共空間之空地上，竟貪圖一己私利，未得該社區
    住戶之全體住戶或管理委員會之同意，即恣意侵占6塊而供
    其個人使用，所為自有不當；兼衡以其犯罪之動機、目的、
    手段、侵害尚非重大，及自述其教育智識程度、家庭經濟生
    活狀況（本院卷第215頁），並考量其於本院判決前，已返
    還上開物品，以及其犯後仍不願面對其過錯之態度等一切情
    狀，量處如主文所示之刑，並諭知如易科罰金之折算標準。
四、沒收部分：
　　被告侵占該社區住戶共有之空心磚6塊，為其犯罪所得，雖
    未扣案，惟其嗣後已將侵占空心磚6塊，實際返還該社區取
    得，此有被告提出之聲明書檢附照片、本院公務電話紀錄表
    在卷可查，依刑法第38條之1第5項規定，本院自不予宣告沒
    收或追徵。
據上論斷，應依刑事訴訟法第299條第1項前段，刑法第335條第1
項、第41條第1項前段、第38條之1第5項，刑法施行法第1條之1
第1項，判決如主文。
本案經檢察官王靖夫提起公訴，檢察官黃芝瑋到庭執行職務。
中　　華　　民　　國　　111　　年　　4  　月　 19　　日
                  刑事第一庭    審判長法　官　李進清
                                      法　官　路逸涵
                                      法　官　張德寬
以上正本證明與原本無異。
如不服本判決應於收受送達後20日內向本院提出上訴書狀，並應
敘述具體理由；其未敘述上訴之理由者，應於上訴期間屆滿後20
日內向本院補提理由書（均須按他造當事人之人數附繕本）「切
勿逕送上級法院」。
告訴人或被害人如不服判決，應備理由具狀向檢察官請求上訴，
上訴期間之計算，以檢察官收受判決正本之日起算。
                                      書記官　黃麗靜
中　　華　　民　　國　　111 　年　　4 　　月　　20　　日
本案論罪科刑法條全文：
中華民國刑法第335條
意圖為自己或第三人不法之所有，而侵占自己持有他人之物者，
處5年以下有期徒刑、拘役或科或併科3萬元以下罰金。
前項之未遂犯罰之。